【裁判字號】    99,訴,807
【裁判日期】    990604
【裁判案由】    搶奪等
【裁判全文】
臺灣臺北地方法院刑事判決               99年度訴字第807號
公  訴  人  臺灣臺北地方法院檢察署檢察官
被      告  戊○○
選任辯護人  翁祖立律師
上列被告因搶奪等案件，經檢察官提起公訴（99年度偵字第1053
4號），因被告於本院就被訴事實均為有罪之陳述，經告知被告
簡式審判程序之旨，並聽取當事人之意見後，本院合議庭裁定由
受命法官獨任進行簡式審判程序，茲判決如下：
    主  文
戊○○共同竊盜，處有期徒刑貳月，如易科罰金，以新臺幣壹仟
元折算壹日，扣案鑰匙支均沒收；又共同意圖為自己不法之所
有，而搶奪他人之動產，處有期徒刑伍月，如易科罰金，以新臺
幣壹仟元折算壹日；又共同意圖為自己不法之所有，而搶奪他人
之動產，未遂，處有期徒刑肆月，如易科罰金，以新臺幣壹仟元
折算壹日；又共同竊盜，處有期徒刑貳月，如易科罰金，以新臺
幣壹仟元折算壹日，扣案鑰匙支均沒收；又共同意圖為自己不
法之所有，而搶奪他人之動產，處有期徒刑陸月，如易科罰金，
以新臺幣壹仟元折算壹日。應執行有期徒刑壹年伍月，如易科罰
金，以新臺幣壹仟元折算壹日，扣案鑰匙支均沒收。
    事  實
一、戊○○與甲○○（另以通常程序判決）為同事，2人因缺錢
    花用，竟共同意圖為自己不法之所有，基於竊盜、搶奪之犯
    意聯絡，分別為下列犯行：
  (一)戊○○與甲○○於民國99年4月28日下午9時許，在臺北縣汐
    止市○○路一帶，沿途伺機尋找機車行竊，並於同時行至臺
    北縣汐止市○○路117巷4號1樓旁，見四下無人注意之際，
    由戊○○在一旁負責把風，甲○○則持其所有之鑰匙3支，
    依序插入車主登記為林淑寶，平日由丁○○○使用，車牌號
    碼為AVK－956號重型機車之電門鎖內，並以其中1支適合之
    鑰匙啟動該機車之電門，而竊取該機車，得手後，即由甲○○騎乘該機車，搭載戊○○作為下述犯案行搶之工具。
  (二)於同日下午10時50分許，甲○○騎乘上開機車，搭載戊○○
    沿途尋覓搶奪目標，行經臺北縣汐止市○○○路○段237號CO
    CO飲料店前，見邱思偉一人獨自坐於機車上講電話，僅將背
    包坐壓於機車坐墊上，而未及注意之際，由戊○○下車，快
    速自邱思偉後方徒手以不法腕力搶奪該背包1個（內有新臺
    幣〈下同〉400元、零錢包1個、機車鑰匙1支、住宅鑰匙1支
    、遙控器1個、化妝鏡1個、化妝包1個，總價值約3,200元）
    得手後，旋即逃離並坐上甲○○停等於不遠處之機車後座，
    共同騎車離去，並將所竊得之現金朋分花用一空，另將所竊
    得之其餘財物棄置於路邊之排水溝內。
  (三)於同日下午11時30分許，2人騎乘前開機車行經臺北縣汐止
    市○○街405號前，見己○○1人倚靠在機車旁獨自講電話，
    未及注意之際，由甲○○騎乘前揭機車自己○○後方接近，
    復由坐在機車後座之戊○○快速徒手以不法腕力著手搶奪己○○所有，放置於其倚靠機車後座之背包，己○○見狀遂緊
    抓背包不放，戊○○仍不罷手，因而拖行己○○數公尺（所
    涉傷害部分未據告訴及起訴），嗣己○○之同事劉洛瑤因聽
    聞己○○之呼救聲，遂立即前行阻止戊○○及甲○○，戊○○為免事端擴大，遂放手不再與己○○拉扯該背包而未得手
    ，且由甲○○加快機車油門迅速逃離。復由戊○○將所竊得
    之前揭機車棄置於臺北縣汐止市○○○路30巷15號之路邊，
    避免遭人循線察覺。
  (四)戊○○與甲○○因認於上開時、地所搶奪得手之財物甚少不
    足花用，復另行起意，於99年4月29日下午2時28分許，在臺
    北縣汐止市○○○路19巷10弄之騎樓處，見四下無人注意之
    際，由戊○○在一旁負責把風，甲○○則持其所有之前揭鑰
    匙3支，依序插入乙○○所有，車牌號碼為660－CVE號重型
    機車（價值40,000元）之電門鎖內，並以其中1支適合之鑰
    匙啟動該機車之電門，而竊取該機車，得手後，即由甲○○
    騎乘該機車，搭載戊○○作為下述犯案行搶之工具。
  (五)於99年4月29日下午4時許，甲○○騎乘上開機車，搭載戊○○沿途尋覓搶奪目標，行經臺北市○○區○道路80號，見丙○○背對馬路，正自家中信箱取信，而未及注意之際，由戊○○下車，快速自丙○○後方接近，徒手以不法腕力搶奪丙○○左手所持之皮包1個（內有現金100元、新光三越面額10
    0元之禮券1張、駕駛執照1張、悠遊卡1張、中國信託信用卡
    1張、臺北市立圖書館圖書卡1張及HAPPYGO集點卡1張）得手
    後（所涉傷害部分未據告訴及起訴），旋即逃離並坐上由甲○○停等接應於不遠處之機車後座，共同騎車逃逸，然其等
    於騎乘上開機車逃逸之過程中，因丙○○持續在後追趕並沿
    途大喊搶奪，旋於同日下午4時20分許，在臺北市○○區○
    道路65巷12號前，遭路人謝日芳、蕭德營與巡邏員警合力圍
    捕，並當場逮捕戊○○，且扣得甲○○所有之前揭機車鑰匙
    3支，及戊○○所有與本案無關連性之安非他命吸食器1組、
    殘渣袋1包、分裝勺1支，甲○○則趁隙逃逸。嗣戊○○於接
    受查獲員警詢問其除此次當場查獲之搶奪犯行外，尚有無其
    他與甲○○共犯之搶奪犯行時，在偵查機關未發覺其與甲○○共同所為如前揭(二)、(三)部分所示搶奪既遂、搶奪未遂犯行
    前，即主動告以上情，而告知其與甲○○共同所為如前開(二)
    、(三)部分所示之搶奪他人動產既遂、搶奪他人動產未遂之犯
    行，並願接受裁判，方查悉其與甲○○共同所為如前揭(二)、
    (三)部分所示犯行之情。另於99年5月6日下午2時30分許，由
    員警持臺灣臺北地方法院檢察署檢察官所核發之拘票，將甲○○拘提到案。
二、案經臺北市政府警察局信義分局報請臺灣臺北地方法院檢察
    署檢察官偵查起訴。嗣因被告戊○○就被訴事實為有罪之陳
    述，經本院告知簡式審判程序意旨，並聽取公訴人、被告戊○○及選任辯護人之意見後，本院合議庭裁定改用簡式審判
    程序。
    理  由
一、訊據被告戊○○對上開事實均坦承不諱（見本院卷第17頁反
    面、第26頁反面），並有下列事證可稽：
  (一)如事實欄一、(一)所示之犯罪事實，業據證人即被害人丁○○○於警詢及偵查中證述明確（見偵查卷第48頁至第49頁、第
    130頁），且與共同正犯甲○○於偵查及本院中之供述大致
    相符（見偵查卷第117頁至第118頁、本院卷第15頁至第17頁
    反面），並有車牌號碼AVK-956號普通重型機車行照1張（見
    偵查卷第50頁）、贓物認領保管單1張（見偵查卷第76頁）
    附卷可稽，復有扣案鑰匙3支可憑。
  (二)如事實欄一、(二)所示之犯罪事實，業據證人即被害人邱思瑋
    於警詢及偵查中證述明確（見偵查卷第51頁至第53頁、第13
    0頁），且與共同正犯甲○○於偵查及本院中之供述大致相
    符（見偵查卷第117頁至第118頁、本院卷第15頁至第17頁反
    面）。
  (三)如事實欄一、(三)所示之犯罪事實，業據證人即被害人己○○
    （見偵查卷第55頁至第57頁、第129頁）、證人即在場阻止
    被告2人之劉洛瑤於警詢及偵查中證述明確（見偵查卷第59
    頁至第61頁、第129頁），且與共同正犯甲○○於偵查及本
    院中之供述大致相符（見偵查卷第117頁至第118頁、本院卷
    第15頁至第17頁反面）。
  (四)如事實欄一、(四)所示之犯罪事實，業據證人即被害人乙○○
    於警詢及偵查中證述明確（見偵查卷第45頁至第46頁、第12
    8頁至第129頁），且與共同正犯甲○○於偵查及本院中之供
    述大致相符（見偵查卷第117頁至第118頁、本院卷第15頁至
    第17頁反面），並有證人乙○○之機車駕駛執照、車牌號碼
    660-CVE號重型機車行照1張（見偵查卷第47頁）、監視器翻
    拍照片1張（見偵查卷第68頁）、贓物認領保管單1張（見偵
    查卷第79頁）附卷可稽，復有扣案鑰匙3支可憑。
  (五)如事實欄一、(五)所示之犯罪事實，業據證人即被害人丙○○
    （見偵查卷第36頁至第37頁）、證人即路人謝日芳（見偵查
    卷第39頁至第40頁）、證人即路人蕭德營於警詢中證述明確
    （見偵查卷第41頁至第42頁），且與共同正犯甲○○於偵查
    及本院中之供述大致相符（見偵查卷第117頁至第118頁、本
    院卷第15頁至第17頁反面），並有贓物認領保管單1張（見
    偵查卷第73頁）附卷可稽。
  (六)綜上，足以認定被告前開出於任意性之自白與事實相符。本
    案事證明確，被告犯行均堪以認定，均應依法論科。
二、論罪科刑部分
  (一)按搶奪係乘人不備或不及抗拒之際，以不法之腕力，將原在
    他人實力支配下之動產，予以公然掠取而移置於自己實力支
    配之下之行為（最高法院19年上字第53 3號、25年上字第60
    97號判例可資參照）。是核被告如事實欄一、(一)、(四)之所為
    ，均係犯刑法第320條第1項之竊盜罪；被告如事實欄一、(二)
    、(五)之所為，均係犯刑法第325條第1項之搶奪既遂罪；被告
    為如事實欄一、(三)所示之搶奪行為時，既已伸手奪取被害人
    己○○之皮包，顯見被告已著手為搶奪之行為，然因被害人
    己○○奮力抵抗始終不肯放手，致共同正犯甲○○因重心不
    穩而放慢車速，然遭證人劉洛瑤追上並攔阻被告與共同正犯
    甲○○，致被告因而鬆手致未能掠得皮包，使被告未能遂行
    其搶奪犯行，故核被告如事實欄一、(三)之所為，係犯刑法第
    325條第3項、第1項之搶奪未遂罪。被告所為如事實欄一、
    (一)至(五)所示之犯行，均與甲○○有犯意聯絡及行為分擔，均
    為共同正犯。
  (二)按刑法第62條所規定之自首，係以犯人在犯罪未發覺前，向
    該管公務員自承犯罪，而受法律之裁判為要件，所謂發覺，
    固非以有偵查犯罪權之機關或人員確知其人犯罪無誤為必要
    ，而於對其發生嫌疑時，即得謂為已發覺；但此項對犯人之
    嫌疑，仍須有確切之根據得為合理之可疑者，始足當之，若
    單純主觀上之懷疑，要不得謂已發生嫌疑。再所謂未發覺，
    乃指犯罪事實未為有偵查犯罪職權之公務員發覺，或犯罪事
    實雖已發覺，而犯人為誰，尚不知者而言。而向該管公務員
    自承其犯罪，不以先自向該公務員告知為必要，即受追問時
    ，告知其犯罪仍不失為自首（最高法院72年度台上字第64 1
    號判例意旨、同院92年台上字第487號判決意旨、臺灣高等
    法院暨所屬法院86年法律座談會刑事類提案第2號研討結論
    參照）。查被告於接受查獲員警詢問其除如事實欄一、(五)所
    示當場查獲之搶奪犯行外，尚有無與甲○○共犯其他搶奪犯
    行時，在偵查機關未發覺其與甲○○共同所為如前揭(二)、(三)
    部分所示搶奪既遂、搶奪未遂犯行前，即主動告以上情，而
    告知其與甲○○共同所為如前開(二)、(三)部分所示之搶奪他人
    動產既遂、搶奪他人動產未遂之犯行，並願接受裁判等情，
    有被告99年4月30日第2次調查筆錄1份在卷可稽（見同偵查
    卷第28頁至第31頁），揆諸前開說明，堪認符合刑法第62條
    自首要件，而被告於偵查機關查悉其前揭如事實欄一、(二)、
    (三)所示搶奪既遂、搶奪未遂犯行前，即主動坦承上開犯行，
    以利偵查，足見其已有悔意，爰依刑法第62條前段之規定，
    就被告所為如事實欄一、(二)、(三)所示之犯行均減輕其刑。另
    被告所為如事實欄一、(三)所示之搶奪犯行，雖已著手搶奪行
    為之實行，惟因未能掠得被害人己○○之財物而未遂，已如
    前述，為未遂犯，爰依刑法第25條第2項之規定，就此部分
    犯行減輕其刑，並依法遞減之。又被告所犯如事實欄一、(一)
    、(二)、(三)、(四)、(五)所示之5罪，犯意個別，行為互殊，應予
    分論併罰。
  (五)爰審酌被告身強體壯，不思循正途賺取所需，僅因一時缺錢
    ，即以上開非法手段，竊取他人機車以為作案工具，復搶奪
    他人之財物，造成被害人丁○○○、邱思瑋、己○○、乙○○、丙○○心理驚嚇，亦使社會大眾惶惶不安，嚴重破壞社
    會治安，所為實應予以嚴厲非難，惟念其並無前科，素行尚
    可，有臺灣高等法院被告前案紀錄表1份在卷可稽，且犯後
    坦承犯行，深表悔意，又年僅21歲，尚有強烈就學意願，智
    識思慮難謂全然成熟，為免其虛耗寶貴青春，復使其能有效
    回歸社會，開創正向人生，暨其於上揭犯罪中之分工程度，
    被害人丁○○○、乙○○、丙○○所遭竊或遭搶奪之財物，
    均已各自領回之情，亦有贓物認領保管單3張附卷可考（見
    偵查卷第73頁、第76頁、第79頁）之被害人所受損害程度等
    一切情狀，認公訴人就被告前開犯行，具體求處應執行有期
    徒刑2年稍嫌過重，爰分別量處如主文所示之刑，及均諭知
    易科罰金之折算標準，並定其應執行之刑及諭知易科罰金之
    折算標準，以資儆懲。
  (六)扣案鑰匙3支，係共同正犯甲○○所有，且供犯如事實欄一
    、(一)、(四)所示竊盜犯行所用之物，業據共同正犯甲○○於本
    院中供陳無訛（見本院卷第17頁反面），爰均依刑法第38條
    第1項第2款規定諭知沒收。至扣案安非他命吸食器1組、殘
    渣袋1包、分裝勺1支，被告雖供稱為其所有，然係其施用毒
    品所用，與本案無關等語明確（見本院卷第19頁），又無證
    據證明上開物品與本案有何關連，爰均不諭知沒收，併此敘
    明。
據上論斷，應依刑事訴訟法第273條之1第1項、第299條第1項前
段，刑法第28條、第320條第1項、第325條第1項、第3項、第25
條第2項、第62條前段、第41條第1項前段、第38條第1項第2款、
第51條第5款，刑法施行法第1條之1，判決如主文。
本案經檢察官蒲心智到庭執行職務。
中    華    民    國    99    年    6     月    4     日
                  刑事第十庭  法  官  謝昀璉
上正本證明與原本無異。
如不服本判決應於收受送達後10日內向本院提出上訴書狀，並應
敘述具體理由；其未敘述上訴理由者，應於上訴期間屆滿後20日
內向本院補提理由書（均須按他造當事人之人數附繕本）「切勿
逕送上級法院」。告訴人或被害人如對於本判決不服者，應具備
理由請求檢察官上訴，其上訴期間之計算係以檢察官收受判決正
本之日期為準。
                              書記官  鄭雅文
中    華    民    國    99    年    6     月    8     日

司法院資訊處製作；財團法人民間司法改革基金會備份。
